臺灣高等法院刑事判決　　　　　　　　96年度上訴字第4490號
上　訴　人　臺灣臺北地方法院檢察署檢察官
被　　　告　甲○○
　　　　　　　　　　（現於台灣花蓮監獄執行）
上列上訴人因被告偽證案件，不服臺灣臺北地方法院96年度訴字
第1202號，中華民國96年9月14日第一審判決（起訴案號：臺灣
臺北地方法院檢察署96年度偵字第6807號），提起上訴，本院判
決如下：
    主  文
原判決撤銷。
甲○○證人，於執行審判職務之公署審判時，於案情有重要關係
之事項，供前具結，而為虛偽陳述，處有期徒刑捌月，減為有期
徒刑肆月。
    事  實
一、甲○○明知其於民國91年6月21日凌晨0時53分許，交付莊億
    文之新臺幣（下同）130萬元，係向黃財寶購買海洛英磚所
    支付之價款之事實。詎竟基於偽證之犯意，就本院93年度上
    重訴字第36號黃財寶違反毒品防制條例案件，於93年9月16
    日在本院第4法庭進行審判程序時，被傳喚作證為證人，接
    受交互詰問，在訊問前具結，企圖誤導該案審判之正確結果
    ，基於偽證之犯意，就該案情有重要關係事項之該案91年聲
    監字第296號卷內第10頁、第11頁監聽譯文，虛偽證稱：我
    交付給莊憶文之130萬元，為我與黃財寶合開賭場之結帳帳
    款云云，而為不實之證述。
二、案經臺灣高等法院函送臺灣臺北地方法院檢察署檢察官偵查
    起訴。
    理  由
一、訊據被告甲○○對於上開事實，於原審及本院審判時均坦承
    不諱。此外，並有上開監聽譯文（見偵查卷第51頁至第151
    頁）、93年9月16日審判筆錄影本（見偵查卷第2頁、第3頁
    ）、具結結文影本（見偵查卷第4頁）、本院93年度上重訴
    字第36號黃財寶違反毒品防制條例案件判決書等補強證據，
    足證被告前開出於任意性之自白核與事實相符。是本件事證
    明確，被告犯行堪以認定，應依法論科。
二、按「於執行審判職務之公署審判時或於檢察官偵查時，證人
    、鑑定人、通譯於案情有重要關係之事項，供前或供後具結
    ，而為虛偽陳述者，處7年以下有期徒刑。」刑法第168條定
    有明文。又按刑法上之偽證罪，為形式犯，不以結果之發生
    為要件，證人於供前或供後具結而就案情有重要關係事項，
    故為虛偽陳述，其犯罪即成立，而該罪所謂於案情有重要關
    係之事項，則指該事項之有無，足以影響於裁判之結果者而
    言，至於其虛偽陳述，法院已否採為裁判或檢察官據為處分
    之基礎，或有無採為基礎之可能，皆於偽證罪之成立無影響
    ，最高法院71年臺上字第8127號、84年臺上字第3949號判例
    分別可資參照。
三、本件被告於93年9月16日在本院第4法庭進行審判程序時，被
    傳喚作證為證人，接受交互詰問，在訊問前具結，企圖誤導
    該案審判之正確結果，基於偽證之犯意，就該案情有重要關
    係事項之該案91年聲監字第296號卷內第10頁、第11頁監聽
    譯文，虛偽證稱：我交付給莊憶文之130萬元，為我與黃財
    寶合開賭場之結帳帳款云云（見偵查卷第3頁背面）。被告
    為解免該案被告黃財寶刑責，竟出於偽證之犯意，為前揭證
    詞，自屬與上揭案情有重要關係之事項無疑，而於本院審理
    時，供前具結仍為虛偽之陳述，核被告所為，係犯刑法第16
    8條之偽證罪。
四、原審據以論罪科刑，固非無見。惟查，依刑法第172條規定
    ，犯第168條之罪者，於所虛偽陳述之案件，裁判確定前自
    白者，減輕或免除其刑。本件被告所虛偽陳述之案件為本院
    93年度上重訴字第36號黃財寶違反毒品危害防制條例案件，
    被告於93年9月16日審理程序時，虛偽陳述，而該案業已於
    96年8月23日經本院96年度重上更 (三)字第36號判決確定（
    有黃財寶全國刑案資料查註表在卷可稽），則本件被告於原
    審96年9月7日因偽證案開庭時，始自白承認偽證之犯行，顯
    然已不符合刑法第172條規定得減輕之要件，原審未查，仍
    依刑法第172條規定予以減輕其刑，其適用法律自有違誤。
    檢察官據此提起上訴，為有理由。原判決既有前揭可議之處
    ，仍屬無可維持，應由本院將原判決撤銷改判。爰審酌被告
    曾有賭博、毒品之前科，有本院被告前案紀錄表可按，素行
    非佳，及其犯罪之動機、所生危害；犯罪後坦承犯行之態度
    等一切情狀，量處有期徒刑8月。又被告犯罪時間，在96年4
    月24日以前，合於中華民國96年罪犯減刑條例減刑條件，依
    中華民國96年罪犯減刑條例第2條第1項第3款，減輕其宣告
    刑2分之1為有期徒刑4月。
據上論斷，應依刑事訴訟法第369條第1項前段、第364條、第299
條第1項前段，刑法第168條，中華民國96年罪犯減刑條例第2條
第1項第3款、第7條，判決如主文。
本案經檢察官張啟彬到庭執行職務。
中　　華　　民　　國　　96　　年　　12　　月　　25　　日
　　　　　　　　　刑事第十六庭  審判長法　官  葉騰瑞
　　　　　　　　　　　　　　　　　    法　官  吳鴻章
　　　　　　　 　 　　　　　　　　　　法　官  王炳梁
以上正本證明與原本無異。
如不服本判決，應於收受送達後十日內向本院提出上訴書狀，其
未敘述上訴之理由者並得於提起上訴後十日內向本院補提理由書
（均須按他造當事人之人數附繕本）。
                                      書記官  廖逸柔
中　　華　　民　　國　　96　　年　　12　　月　　25　　日
附錄本案論罪科刑法條全文：
中華民國刑法第168條：
於執行審判職務之公署審判時或於檢察官偵查時，證人、鑑定人
、通譯於案情有重要關係之事項，供前或供後具結，而為虛偽陳
述者，處7年以下有期徒刑。
